臺灣臺南地方法院刑事判決　　　　　　　100年度易字第936號
聲　請　人　臺灣臺南地方法院檢察署檢察官
被　　　告　常先覺
上列被告因違反電子遊戲場業管理條例案件，經檢察官聲請以簡
易判決處刑（九十七年度偵字第三四九七號），並由本院以九十
七年度簡字第九一五號簡易判決確定後，經檢察官聲請再審（一
００年度再字第六號），本院以一００年度聲簡再字第六號裁定
開始再審，並改以通常程序審理，判決如下：
    主  文
常先覺無罪。
    理  由
一、聲請意旨略以：被告常先覺未依電子遊戲場業管理條例之規
    定向主管機關辦理營利事業登記，竟自民國九十六年十二月
    中旬某日起，在其所經營址設臺南市永康區○○○街二０一
    號之「寶貝熊超商」內，擺設電子遊戲機「滿貫大亨」一臺
    、「金象王」一台、「戰象」一台、「大舞台」三台、「賽
    馬」三台，共計九台，供顧客以新臺幣兌換代幣後，復以代
    幣投入電子遊戲機內把玩而經營電子遊戲場業務，嗣於九十
    七年一月二十七日晚間九時許，適有顧客SAWNDEE BANCHA及
    ABMANO CHUCHAI（均為泰國籍）在上址把玩電子遊戲機具「
    賽馬」，而為警當場查獲，並扣得上開電子遊戲機九台，因
    認被告涉犯違反電子遊戲場業管理條例第二十二條之非法營
    業罪嫌云云。
二、按犯罪事實應依證據認定之，無證據不得認定犯罪事實；不
    能證明被告犯罪者，應諭知無罪之判決；刑事訴訟法第一百
    五十四條第二項、第三百零一條第一項分別定有明文。又所
    謂犯罪事實之證據，係指足以認定被告確有犯罪行為之積極
    證據而言，該項證據且須適合被告犯罪事實之認定，始得採
    為斷罪資料，有最高法院二十九年上字第三一０五號、五十
    三年臺上字第二七五０號判例足資參照。復認定不利於被告
    之事實，須依積極證據，苟積極證據不足為不利於被告事實
    之認定時，即應為有利於被告之認定，更不必有何有利之證
    據。再事實之認定，應憑證據，如未能發現相當證據，或證
    據不足以證明，自不能以推測或擬制之方法，為裁判基礎，
    最高法院三十年上字第八一六號、四十年臺上字第八六號判
    例亦可參照。
三、公訴人認被告涉犯違反電子遊戲場業管理條例第二十二條之
    非法營業罪嫌，無非係以被告於警詢時之自白，及證人潘美
    吟、SAWNDEE BANCHA及ABMANO CHUCHAI於警詢之證述、現場
    臨檢紀錄表、現場圖、扣押物品目錄表、暫存保管條各一份
    、現場照片十幀等為其論據。訊據被告堅決否認有何非法營
    業之犯行，辯稱：伊並非寶貝熊超商負責人，僅係人頭，伊
    所犯頂替罪行另經判決確定等語。
四、經查：
  (一)證人潘美吟即寶貝熊超商店員於九十七年一月二十七日警詢
    時雖證稱：我目前在臺南縣永康市○○○街二０一號寶貝熊
    超商工作，負責店內櫃台收銀員及供不特定客人以新臺幣開
    分把玩遊戲機台，我是向店內負責人常先覺領取薪資，遊戲
    機台負責人是常先覺，我不知道本店有無申請遊戲機台執業
    登記證等語（見臺南縣警察局永康分局九十七年二月一日南
    縣永警偵字第０九七０００二一二八號卷第六頁至第八頁）
    ，而證述被告常先覺為擺設上開電子遊戲機台之寶貝熊超商
    負責人。惟在寶貝熊超商經營電子遊戲機台之人員，應為何
    金海及綽號「黑鷹」男子乙情，業據證人何金海於另案（何
    金海於九十六年十二月中旬起至九十七年一月二十七日，在
    臺南市永康區○○○街二０一號共同非法經營電子遊戲場業
    ，經本院以九十九年度簡字第三０六一號判處有期徒刑三月
    確定）偵查中及審理中證述、供述無訛，並於九十九年六月
    三日另案本院訊問時坦稱：永康市○○○街二０一號寶貝熊
    超商是我自己經營的，有一位綽號黑鷹的人說要來擺放電子
    遊戲機台，我可以分六成，超商被警察查獲時出來頂替的人
    頭，是黑鷹拿人頭資料給我等語（見九十九年度再字第一號
    偵查卷第十三頁至第十四頁），復據證人潘美吟於九十九年
    七月九日另案接受檢察官偵訊時證稱：我從未見過常先覺，
    作筆錄時也沒見過，我只知道何金海是寶貝熊超商的老闆等
    語（見九十九年度再字第一號偵查卷第二十四頁），是依上
    開證人何金海之供述及證述、證人潘美吟於檢察官之證述，
    臺南市永康區○○○街二０一號寶貝熊超商之實際負責人應
    為何金海，並由何金海自九十六年十二月間起提供店內場地
    讓綽號「黑鷹」姓名年籍不詳之男子非法擺設電子遊戲機台
    ，供不特定人把玩，常先覺並非在上址經營電子遊戲場業之
    行為人，即堪認定。證人潘美吟上開警詢證述內容，應係配
    合實際經營人何金海之安排而為不實之陳述，並不足採。
  (二)再被告常先覺雖於九十七年一月二十七日警詢時自白其有經
    營上開寶貝熊超商之電子遊戲機台，然在上開場所擺放機台
    經營電子遊戲場業之人員應為何金海及綽號「黑鷹」之男子
    ，業如前述，被告於本院審理時亦坦承其僅係人頭，並無在
    上開場所經營電子遊戲場業行為，且被告常先覺因意圖使何
    金海與綽號「黑鷹」姓名年籍不詳之男子，逃避司法機關追
    訴上開非法經營電子遊戲場業而頂替犯罪，亦經本院以九十
    九年度簡字第一九七五號判決判處有期徒刑六月確定在案，
    有本院九十九年度簡字第一九七五號刑事判決一份附卷可參
    （見本院一００年度簡抗字第一號卷第十七頁以下）。是被
    告常先覺上開警詢自白顯與事實不符，自不能遽此而認被告
    常先覺有在非法經營電子遊戲場業之事實。另臺灣臺南地方
    法院檢察署檢察官以上開事由向本院聲請再審，經本院准予
    開始再審等情，亦有臺灣臺南地方法院檢察署檢察官一００
    年度再字第六號再審聲請書、本院一００度聲簡再字第六號
    裁定、九十七年度簡字第九一五號刑事簡易判決及被告臺灣
    高等法院被告前案紀錄表在卷可稽。是依上開事證，被告是
    否犯有聲請簡易判決處刑意旨所指之違反電子遊戲場業管理
    條例第二十二條之非法營業罪嫌，尚非無疑。
  (三)再本件檢察官聲請簡易判決處刑書除被告之自白及上開證人
    潘美吟於警詢之證述外，尚臚列證人SAWNDEE BANCHA及ABMA
    NO CHUCHAI於警詢之證詞、現場臨檢紀錄表、現場圖、扣押
    物品目錄表、暫存保管條各一份、現場照片十幀等為其論據
    。然證人SAWNDEE BANCHA及ABMANO CHUCHAI於警詢之供述僅
    能證明其於上開時、地把玩電子遊戲機等情，並無法證明被
    告常先覺係該超商之實際負責人。又現場照片、現場臨檢紀
    錄表及扣押物品目錄表、暫存保管條等，亦僅能證明上開時
    、地，現場確有未依規定辦理營利事業登記即經營電子遊戲
    場之事實，而無法資為證明及推論被告常先覺為違反上開規
    定經營該電子遊戲場之行為人，自難據此為不利於被告之認
    定。
五、綜上所述，本案檢察官所提各項證據方法，均無法使本院形
    成被告確有聲請簡易判決處刑書所載未依電子遊戲場業管理
    條例辦理營利事業登記而經營電子遊戲場業罪之確信，此外
    ，復查無其他積極之證據，足資認定被告有何聲請意旨所指
    之上開犯行，自屬不能證明被告犯罪，依前開說明，自應為
    被告無罪之諭知。又本院九十七年度簡字第九一五號確定判
    決，已於開始再審之裁定確定後失其效力，毋庸另為撤銷之
    諭知，併此敘明（最高法院三十三年上字第一七四二號判例
    參照）。
據上論斷，應依刑事訴訟法第四百三十六條、第四百五十二條、
第三０一條第一項，判決如主文。
本案經檢察官陳昆廷到庭執行職務。
中    華    民    國   100    年    9     月    21    日
                  刑事第六庭    法  官  黃琴媛
以上正本證明與原本無異。
如不服本判決應於收受本判決後10日內向本院提出上訴書狀，並
應敘述具體理由。其未敘述上訴理由者，應於上訴期間屆滿後20
日內向本院補提理由書狀（均須按他造當事人之人數附繕本）「
切勿逕送上級法院」。
                                書記官  曾國華
中    華    民    國   100    年    9     月    21    日